臺灣臺北地方法院小額民事判決　　　
                                    111年度店小字第667號
原      告  華南產物保險股份有限公司

法定代理人  陳文智  
訴訟代理人  蔡明軒  
被      告  陳昱傑  


上列當事人間損害賠償事件，本院於民國111年5月26日言詞辯論
終結，判決如下：
    主      文
被告應給付原告新臺幣壹萬柒仟柒佰玖拾元，及自民國一百一十
一年四月一日起至清償日止，按年息百分之五計算之利息。
原告其餘之訴駁回。
訴訟費用新臺幣壹仟元由被告負擔百分之五十，餘由原告負擔。
本判決原告勝訴部分得假執行；但被告如以新臺幣壹萬柒仟柒佰
玖拾元為原告預供擔保後，得免為假執行。
    事實及理由
一、按因侵權行為涉訟者，得由行為地之法院管轄，民事訴訟法
    第15條第1 項定有明文。本件侵權行為地為臺北市文山區，
    本院自有管轄權。次按，被告經合法通知，未於最後言詞辯
    論期日到場，核無同法第386 條所列各款情形，爰准原告之
    聲請，由其一造辯論而為判決，合先敘明。
二、原告起訴主張：被告於民國109年9月28日下午3時8分許駕駛
    車牌號碼為000-00號營業用大貨車，行經臺北市文山區育英
    街31巷40弄景美堤便處，明知巷口列有禁止大貨車通行之標
    誌，仍進入通行，後因未保持行車安全間隔，而與原告所承
    保，由訴外人景美水果行所有、訴外人陳俊偉駕駛之車牌號
    碼為000-0000號自用小貨車（下稱系爭車輛）發生碰撞，致
    系爭車輛受有損害，經原告以新臺幣（下同）42,404元（含
    工資17,989元、零件24,415元）賠付後，爰依保險法第53條
    第1 項及侵權行為法律關係，請求被告賠償上開必要修復費
    用等語。並聲明：被告應給付原告42,404元，及自起訴狀繕
    本送達翌日起至清償日止，按年息百分之5 計算之利息。
三、被告經合法通知，無正當理由未於言詞辯論期日到庭，亦未
    提出何聲明或陳述。
四、得心證之理由：
  ㈠按因故意或過失，不法侵害他人之權利者，負損害賠償責任
    ；汽車、機車或其他非依軌道行駛之動力車輛，在使用中加
    損害於他人者，駕駛人應賠償因此所生之損害，民法第184
    條第1 項前段、第191 條之2 前段分別定有明文。經查，原
    告主張之事實，業據其提出與其所述相符之道路交通事故現
    場圖、系爭車輛行車執照、系爭車輛受損照片、道路交通事
    故當事人登記聯單、長源汽車估價單、長源汽車股份有限公
    司工作傳票、電子發票證明聯、臺北市政府警察局A3類道路
    交通事故調查紀錄表、照片黏貼紀錄表等件為證（參見本院
    卷第13頁至第38頁）。揆諸上開資料，道路交通事故現場圖
    記載：「A車（186-ZS營大貨）沿景美堤便西往東方向直行
    ，至肇事地點時，其前車頭與景美堤便路旁停車格起駛之B
    車（ASE-6353自小貨）左側車身相撞而肇事」等詞，核與系
    爭車輛受損部位為左側車身相符，有車損照片在卷可查（參
    見本院卷第37頁），堪認被告確有未保持行車安全間隔等情
    ，因而與系爭車輛發生碰撞。準此，被告有前揭應注意能注
    意而未注意之過失，且與原告受有損害間有相當因果關係，
    揆諸上開規定，被告就本件肇事應負過失侵權行為責任，洵
    堪認定。
  ㈡次按，被告因未保持行車安全間隔致生本件交通事故，就系
    爭車輛所受損害，而負侵權行為損害賠償責任者，除法律另
    有規定或契約另有訂定外，應回復他方損害發生前之原狀，
    債權人亦得請求支付回復原狀所必要之費用，以代回復原狀
    ，民法第213 條第1 項、第3 項亦分別定有明文。又按，不
    法毀損他人之物者，被害人得請求賠償其物因毀損所減少之
    價額，民法第196 條定有明文；又按物被毀損時，被害人除
    得依民法第196 條請求賠償外，並不排除民法第213 條至第
    215條之適用。再者，依民法第196 條請求賠償物被毀損所
    減少之價額，得以修復費用為估定之標準，但以必要者為限
    。原告主張因本件車禍致受有系爭車輛修理費用42,404元之
    損失，固據提出系爭車輛估價單、電子發票證明聯為證，惟
    系爭車輛為105 年12月出廠，有行車執照為憑（參見本院卷
    第23頁），系爭車輛修復費用包含工資17,989元、零件24,4
    15元，亦有上開估價單及電子發票證明聯為憑。衡以系爭車
    輛有關零件部分之修復，既以新零件更換被損害之舊零件，
    則在計算損害賠償額時，自應將零件折舊部分予以扣除（最
    高法院77年5 月17日第9 次民事庭會議決意參照），依行政
    院所發布之固定資產耐用年數表及固定資產折舊率表，自用
    小貨車之耐用年數為5 年，依定率遞減法每年應折舊369/10
    00 ，又其使用期間未滿1 年者，按實際使用之月數相當於
    全年之比例計算之；不滿1 年者，以月計。系爭車輛自出廠
    日105 年12月至發生本件交通事故日即109年9月28日止，約
    使用3年10個月，依上開折舊規定，原告主張零件費用為24,
    415元經折舊後餘額為4,248元，加計工資17,989 元，則本
    件原告得請求系爭車輛修復費用為22,237元（計算式：工資
    17,989元＋零件4,248元＝22,237元），為有理由，應予准許
    。至逾此部分之請求，應屬無據，應予駁回。
  ㈢第按，損害之發生或擴大，被害人與有過失者，法院得減輕
    賠償金額或免除之，民法第217 條第1 項定有明文。此規定
    之目的在謀求加害人與被害人間之公平，倘受害人於事故之
    發生亦有過失時，由加害人負全部賠償責任，未免失諸過苛
    ，是以賦予法院得不待當事人之主張，減輕其賠償金額或免
    除之職權（最高法院85年臺上字第1756號判例意旨參照）；
    此謂，基於過失相抵之責任減輕或免除，非僅為抗辯之一種
    ，亦可使請求權全部或一部為之消滅，故裁判上得以職權斟
    酌之。觀諸上開情事，本件事故之發生，固因被告未保持行
    車安全間隔所致，然觀諸現場照片，原告承保戶雖停等於該
    處待被告車輛先行通行，然其切出之位置已佔用該道路2分
    之1之路面，其所預留之行車空間顯然不足使被告車輛得以
    順利通行（參見本院卷第34頁），故原告之承保戶未預留足
    夠之安全距離供被告車輛通行，亦同為本件肇事原因，故其
    就系爭事故損害發生與有過失甚明。是揆諸上開說明，兼衡
    雙方車輛肇事情節、過失程度輕重，認原告應負擔百分之20
    過失責任，適用過失相抵之法則，減輕被告賠償金額為百分
    之80，故被告應賠償原告之金額應核減為17,790元（計算式
    ：22,237元×80％＝17,790 元，元以下四捨五入）為妥當。
　㈣末按，遲延之債務，以支付金錢為標的者，債權人得請求依
    法定利率計算之遲延利息；應付利息之債務，其利率未經約
    定，亦無法律可據者，週年利率為百分之5 ；給付無確定期
    限者，債務人於債權人得請求時，經其催告而未為給付，自
    受催告時起，負遲延責任。其經債權人起訴而送達訴狀，或
    依督促程序送達支付命令，或為其他相類之行為者，與催告
    有同一之效力，民法第233 條第1 項、第203 條、第229 條
    第2 項分別定有明文。本件原告請求被告賠償之損害，此為
    以支付金錢為標的，原告自得請求被告給付自起訴狀繕本送
    達翌日即111年4月1日（於111年3月21日寄存送達於被告，
    參見本院卷第43頁）起至清償日止，按年息百分之5 計算之
    利息，併予說明。　
五、從而，原告依代位及侵權行為之法律關係，請求被告給付17
    ,790元及自起訴狀繕本送達翌日即111年4月1日起至清償日
    止，按年息百分之5 計算利息之範圍內，為有理由，應予准
    許。至原告逾此部份之請求，為無理由，應予駁回。
六、本件原告勝訴部分係適用小額程序為被告敗訴之判決，依民
    事訴訟法第436 條之20條規定，應依職權宣告假執行；並依
    同法第392 條第2 項依職權為被告如預供擔保，得免為假執
    行之宣告。
七、訴訟費用負擔之依據：民事訴訟法第79條。本件訴訟費用額
    確定金額為裁判費1,000 元。
中　　華　　民　　國　　111 　年　　6 　　月　　17　　日
                  臺灣臺北地方法院新店簡易庭
                              法  官  石蕙慈
以上正本係照原本作成。
對於本件判決如有不服，應於收受送達後20日內向本院提出上訴
書狀，上訴於本院合議庭，並按他造當事人之人數附具繕本。
當事人之上訴，非以判決違背法令為理由不得為之，上訴狀應記
載上訴理由，表明下列各款事項：
㈠原判決所違背之法令及其具體內容。
㈡依訴訟資料可認為原判決有違背法令之具體事實。
如委任律師提起上訴者，應一併繳納上訴審裁判費。
中　　華　　民　　國　　111 　年　　6 　　月　　17　　日
                              書記官  徐子芹